臺灣花蓮地方法院民事判決  
110年度花國小字第1號
原      告  林亦坤  
訴訟代理人  林武宏  
被      告  花蓮縣玉里地政事務所

法定代理人  鄢曉鳴  
訴訟代理人  邱奕鐘  
            陳世彬  
上列當事人間請求國家賠償事件，本院於民國111年8月10日言詞
辯論終結，判決如下：
    主  文
原告之訴駁回。
訴訟費用由原告負擔。
    事實及理由
壹、程序部分
    按依國家賠償法請求損害賠償時，應先以書面向賠償義務機
    關請求之。賠償義務機關對於前項請求，應即與請求權人協
    議。協議成立時，應作成協議書，該項協議書得為執行名義
    。賠償義務機關拒絕賠償，或自提出請求之日起逾30日不開
    始協議，或自開始協議之日起逾60日協議不成立時，請求權
    人得提起損害賠償之訴，國家賠償法第10條、第11條第1項
    分別定有明文。本件原告主張被告應負國家賠償責任，並已
    依法定程序以書面向被告提出賠償請求，惟經被告拒絕賠償
    等情，業據其提出花蓮縣玉里地政事務所民國110年6月18日
    玉地測字第1100003131號函附拒絕賠償理由書1份為證（卷
    第119至123頁），經核已符合前揭規定之前置程序，合先敘
    明。
貳、實體部分
一、原告起訴主張：被告於107年辦理原告所有坐落花蓮縣○○鄉○
    ○段000○00地號土地（下稱系爭土地）及同段525之1地號（
    下稱鄰地）土地界址重測作業（下稱系爭重測作業）時，在
    現場有明顯界線下，未依照原告指界判處，而係在明知地籍
    有問題下直接釘界，並告知原告依法申請建築之房屋已佔用
    鄰地，而鄰地所有人也不願意出售遭占用部分。後原告發現
    系爭重測作業有誤，向被告說明，第一次協調會後，確認訂
    界位置有誤。嗣鄰地所有人提出告訴，經本院以108年玉簡
    字第7號民事判決判命拆除部分房屋，然原告提出上訴，現
    判決仍未確定，由本院108年度簡上字第55號案件（下稱另
    案）審理中。於109年至110年間，原告與被告、花蓮縣政府
    多次函文往來，被告始於110年3月5日以玉地測字第1100003
    94號函表示有誤載情形將重新補辦重測，又以110年6月15日
    玉地測字第110002965號函要求測量單位重測。原告因此受
    有損害，但因不解實際損害如何計算，只請求新臺幣（下同
    ）1元等語。並聲明：原告應給付被告1元。
二、被告則以：原告主張被告未依數值法地籍圖重測手冊完成界
    址協調，惟按土地法第46條之2有關土地重測之規定，地籍
    測量係就土地面積、界線、位置、總類、形狀及土地權利分
    佈狀況等，按測量規則及技術，加以實地測量、調查，並於
    規定之圖籍，詳細記載，性質上屬於國家土地管理政策之一
    環，具有高度之技術性，並非人民確定私權之方法，亦非屬
    確定私權之行政行為。且按司法院大法官釋字第374號解釋
    意旨，地籍圖重測並無增減人民私權效力，並非執行公權力
    之行為，土地所有權人得另行提起訴訟，以確認正確之界址
    。又直轄市、縣（市）不動產糾紛調處委員會所為之調處結
    果，並無終局確定力，當事人得就所涉不動產糾紛案件訴請
    法院審理。而系爭重測作業，係107年間被告委託訴外人至
    盛國土科技顧問股份有限公司辦理，原告於重測公告期間雖
    有向被告陳情重測界址疑義，經被告派員檢測後修改成果，
    並2次善意通知鄰地所有人陳阿妹召開協調會協商，後因鄰
    地所有人與原告未達成共識，鄰地所有人始提起拆屋還地訴
    訟。又本院108年簡上字第55號案件尚未確定，原告豈能確
    定已受有損害？況原告在系爭土地上建築房屋前，也未先辦
    理鑑界，嗣亦未就前開房屋辦理保存登記，故該建築物越界
    與系爭重測作業應無因果關係。而被告未將本案報請花蓮縣
    政府移請花蓮縣南區不動產糾紛調解委員會辦理調解係因鄰
    地所有人陳阿妹提起訴訟，始按調處辦法第16條第1項第4款
    規定終止不動產糾紛調處。綜上，原告未能具體指明究係何
    公務員怠於執行職務，亦未論及原告所屬公務員有何故意或
    過失侵害其權利，是其本件之請求並無理由等語置辯。並聲
    明：原告之訴駁回。
三、本院之判斷：
　㈠按當事人主張有利於己之事實者，就其事實有舉證之責任，
    民事訴訟法第277條前段定有明文。次按損害賠償之債，以
    有損害之發生及責任原因之事實，並二者間有相當因果關係
    為成立要件，如不合此項成立要件，難謂有損害賠償請求權
    存在（最高法院30年上字第18號、48年台上字第481號判決
    意旨可資參照）。
　㈡查本件原告固主張因系爭重測作業有誤而致其受有損害，而
    就原告所受之損害究竟為何，經本院當庭闡明其應說明之，
    其略以已支出另案律師費、文件製作費用、台北往返花蓮支
    出之費用、精神損失、另案敗訴可能生之房屋拆改費等，然
    ：
　⒈就律師費部分：係原告自行出資聘請律師進行訴訟，且另案
    亦難認原告必須委任律師為訴訟代理人方能進行答辯。且原
    告復未舉證證明有何不能自為答辯，必須委請律師為之之證
    據，則原告委任律師進行訴訟所支出之費用，難認屬因被告
    之侵權行為所支出之必要費用，況律師費用亦非我國法律所
    認可應由被告負擔之費用。
　⒉文件製作費用、台北往返花蓮交通費用部分：此部分之主張
    與被告進行系爭重測作業之行為並無相當因果關係，並非被
    告一但進行系爭重測作業（無論有無錯誤），客觀上就迫使
    原告必須支出上開文件製作費用及交通費用，自難謂為原告
    損害之一部。
　⒊就精神補償費用部分：縱使原告主張為真實，亦屬財產權上
    之損害，並非人格權受損之情形，而我國法律未就財產權上
    損害定有精神賠償之規定，是原告自不得於本件請求精神損
    害賠償。
  ⒋另案敗訴所生之房屋拆改費、另案原告即鄰地所有人所要求
    之補助費：因另案訴訟尚未判決，原告亦未給付鄰地所有人
    補助費用，損害自均尚未發生，原告自無從請求之。
　㈢準此，原告既未有因系爭重測作業發生損害，或其主張之損
    害與系爭重測作業並無相當因果關係，是揆諸前揭最高法院
    見解，原告主張因系爭重測作業致其受有前揭損害項目，被
    告應賠償云云，均無所據，礙難憑採。
四、綜上，原告依侵權行為法律關係請求被告賠償如其聲明所示
    之金額，為無理由，應予駁回。
五、本件事證已臻明確，兩造其餘主張陳述及攻擊防禦方法，經
    本院審酌後，認均不影響本件判決結果，爰不一一論述，併
    此敘明。
六、訴訟費用負擔之依據：民事訴訟法第78條。　　
中　　華　　民　　國　　111 　年　　8 　　月　　30　　日
                  花蓮簡易庭  法　官　蔡培元
以上正本係照原本作成。　　　　　　　　　
對於本件判決如有不服，應於收受送達後20日內向本院提出上訴
書狀，上訴於本院合議庭，並按他造當事人之人數附具繕本。
當事人之上訴，非以判決違背法令為理由不得為之，上訴狀應記
載上訴理由，表明下列各款事項：
（一）原判決所違背之法令及其具體內容。
（二）依訴訟資料可認為原判決有違背法令之具體事實。
如委任律師提起上訴者，應一併繳納上訴審裁判費。
中　　華　　民　　國　　111 　年　　8 　　月　　30　　日
                              書記官　周彥廷